【裁判字號】    98,抗,134
【裁判日期】    980117
【裁判案由】    假扣押
【裁判全文】
臺灣高等法院民事裁定                   98年度抗字第134號
抗  告  人  尚加工程有限公司
法定代理人  甲○○
上列抗告人因與相對人佑福營造工程有限公司間假扣押事件，對
於中華民國97年12月25日臺灣新竹地方法院97年度裁全字第1875
號所為裁定提起抗告，本院裁定如下：
    主  文
抗告駁回。
抗告費用由抗告人負擔。
    理  由
一、本件抗告意旨略以：相對人前承攬塑化公用二廠增設變電所
    土木工程，並將其中鋼板樁施工部分發包予伊，且於民國97
    年1月23日簽訂合約書。詎相對人於工程完工後，拒絕給付
    伊工程款新台幣（下同）29萬7205元，致伊受有損害；又頃
    聞相對人有隱匿財產之虞，伊業已釋明主張之請求與假扣押
    原因，且陳明願供擔保以補釋明之不足。而原法院不查，逕
    以伊未釋明為由，裁定駁回伊假扣押之聲請，於法自有違誤
    ，求予將原裁定廢棄云云。
二、按債權人就金錢請求或得易為金錢請求之請求，欲保全強制
    執行者，得聲請假扣押；假扣押非有日後不能強制執行或甚
    難執行之虞者，不得為之；請求及假扣押之原因應釋明之；
    前項釋明如有不足，而債權人陳明願供擔保或法院認為適當
    者，法院得定相當之擔保，命供擔保後為假扣押，為民事訴
    訟法第522條第1項、第523條第1項及第526條第1項、第2項
    所明定。依上開規定可知，債權人聲請假扣押，應就其請求
    及假扣押之原因加以釋明。必須該項釋明仍有不足，而債權
    人陳明願供擔保或法院認為適當者，法院始得定相當之擔保
    ，命供擔保後為假扣押。若債權人就其請求及假扣押之原因
    並未予釋明，法院尚且不得命供擔保後為假扣押，遑論為准
    免供擔保之假扣押裁定（最高法院94年度台抗字第665號裁
    定意旨參照）。經查：
    (一)、抗告人雖主張：相對人拒絕給付伊工程款29萬7205元，
        其顯有隱匿財產之虞云云，固據提出合約書、估驗請款
        單、統一發票、支票影本、存摺明細為證（見原法院卷
        第4至7頁、第15至22頁）。惟觀諸抗告人所提前開證據
        ，僅係釋明其對相對人有假扣押金錢請求之原因存在，
        然尚不足以釋明對相對人不為假扣押，則有日後不能強
        制執行或甚難執行之虞之情事。故抗告人以相對人尚未
        給付其29萬7205元為由，主張相對人有隱匿財產之虞云
        云，要無可取。
    (二)、依上說明，抗告人既未提出能即時調查之證據，以釋明
        其主張假扣押之原因，僅空言泛稱相對人有隱匿財產之
        虞云云，核與民事訴訟法第523條假扣押之要件不符，
        自難准許。
    (三)、從而，原法院以抗告人未釋明假扣押原因，而裁定駁回
        其假扣押之聲請，於法並無違誤。抗告意旨仍執前詞指
        摘原裁定不當，聲明廢棄，為無理由。
三、據上論結，本件抗告為無理由，爰裁定如主文。
中    華    民    國    98    年    1    月    17    日
                    民事第十三庭
                        審判長法  官 黃騰耀
                              法  官 陳姿岑
                              法  官 楊絮雲
正本係照原本作成。
不得再抗告。
中    華    民    國    98    年    1     月    17    日
                              書記官 李華安


司法院資訊處製作；財團法人民間司法改革基金會備份。
